臺灣高雄地方法院刑事判決　　　　　　　96年度訴字第1461號
公　訴　人　臺灣高雄地方法院檢察署檢察官
被　　　告　0000-0000.
選任辯護人　焦文城律師
　　　　　　施秉慧律師
上列被告因妨害性自主罪案件，經檢察官提起公訴（95年度偵字
第31997號），本院判決如下：
    主  文
0000-0000Ｂ無罪。
    理  由
一、公訴意旨略以：被告代號0000-0000Ｂ （真實姓名年籍詳卷
    ，下稱Ｂ男）與未滿14歲之0000-0000 （民國91年7 月生，
    真實姓名年籍詳卷，以下簡稱Ａ男）為父子。詎被告明知Ａ
    男年幼、心智尚未成熟，無性自主及判斷能力，不思加以保
    護，竟基於對14歲以下之男子強制性交之概括犯意，自93年
    9 月某日起至94年8 月30日止（即自Ａ男尚就讀幼稚園小班
    時起至Ａ男搬離Ｂ男之住處），趁Ａ男母親即告訴人0000-0
    000 Ａ（真實姓名年籍詳卷，以下簡稱Ｃ女）每週2 天外出
    工作之際，連續在家中之客廳沙發上，違反Ａ男之意願，逼
    令Ａ男口交其生殖器，或以手指、生殖器插入Ａ男之肛門性
    交多次得逞。嗣於95年10月5 日，Ａ男在臺北市立聯合醫院
    松德院區接受精神科醫師心理治療過程中，將前情告知醫師
    ，始查知上情，因而認被告涉犯刑法第222 條第1 項第2 款
    之加重強制性交罪。
二、按行政機關、司法機關及軍法機關所製作必須公示之文書，
    不得揭露被害人之姓名、出生年月日、住居所及其他足資識
    別被害人身分之資訊，性侵害犯罪防治法第12條第2 項定有
    明文；所謂其他足資識別被害人身分之資訊，包括被害人照
    片或影像、聲音、住址、親屬姓名或其關係、就讀學校與班
    級或工作場所個人基本資料。查本件被告Ｂ男為被害人Ａ男
    之父親、告訴人Ｃ女為Ａ男之母親，為免揭露上開被告、證
    人之姓名年籍等資訊後，循此足以識別被害人Ａ男之身分，
    爰將上開足以識別被害人身分之資料，均予隱蔽而以代號為
    之，合先敘明。
三、證據能力部分：
  (一)按被告以外之人於審判外之言詞或書面陳述，除法律有規定
    者外，不得作為證據，刑事訴訟法第159 條第1 項定有明文
    ，查公訴人就告訴人提出之95年9 月11日、95年10月10日、
    95年10月11日、95年11月1 日被害人A 男與告訴人Ｃ女之對
    話光碟錄音作為本案之證據（本院卷二第91頁），惟被告及
    辯護人均主張上開光碟無證據能力（同上卷頁碼），本院認
    為上開錄音光碟之內容係被害人Ａ男於審判外之陳述，而被
    害人Ａ男之證述已有警詢及偵查中之陳述可資引用，且被告
    Ｂ男及辯護人均不爭執被害人於警詢及偵查中供述之證據能
    力（本院卷六第99頁），揆諸前開說明，應認上開錄音光碟
    無證據能力。另被害人Ａ男全民健康手冊第24頁記載「有時
    大便表面會附著混有透明黏液的鮮血，並沾染在尿布上」等
    字，係告訴人Ｃ女所繕寫，亦屬被告以外之人於審判外之陳
    述，被告及其辯護人復爭執其證據能力（見本院卷一第39頁
    ），應認上開全民健康手冊第24頁之記載無證據能力。
  (二)次按被告以外之人（包括證人、鑑定人、告訴人、被害人及
    共同被告等）於檢察事務官、司法警察官或司法警察調查中
    所為之陳述，與審判中不符時，如其先前之陳述具有較可信
    之特別情況，且為證明犯罪事實存否所必要者，得為證據，
    刑事訴訟法第159 條之2 亦有明文規定。而所謂「前後陳述
    不符」之要件，應就前後階段之陳述進行整體判斷，以決定
    其間是否具有實質性差異。準此，被告以外之人於司法警察
    人員調查中所為之陳述，如於審判中已到庭證述，且與審判
    中之陳述相符時，則其前於警詢之陳述並不符合刑事訴訟法
    第159 條之2 有關傳聞例外之規定，不得作為認定本案犯罪
    事實有無之證據，而應以其等於審判中之陳述作為證據。查
    證人即告訴人Ｃ女業於本院審理中到庭作證，且告訴人先前
    於警詢中之陳述，與審判中證述內容，核屬一致，且非達於
    證明犯罪不可或缺之程度，故告訴人警詢中之陳述，即未符
    合前揭傳聞證據例外之情形，被告及其辯護人亦爭執其證據
    能力（見本院卷一第39頁），是告訴人Ｃ女於警詢時之陳述
    ，應認無證據能力，而以其於審判中之陳述作為證據。
  (三)又按被告以外之人於偵查中向檢察官所為陳述，除顯有不可
    信之情況者外，得為證據，刑事訴訟法第159 條之1 第2項
    定有明文。又按刑事訴訟法第158 條之3 規定：「證人、鑑
    定人依法應具結而未具結者，其證言或鑑定意見，不得作為
    證據。」所謂「依法應具結而未具結者」，係指檢察官或法
    官依刑事訴訟法第175 條之規定，以證人身分傳喚被告以外
    之人（證人、告發人、告訴人、被害人、共犯或共同被告）
    到庭作證，或雖非以證人身分傳喚到庭，而於訊問調查過程
    中，轉換為證人身分為調查時，此時其等供述之身分為證人
    ，則檢察官、法官自應依本法第186 條有關具結之規定，命
    證人供前或供後具結，其陳述始符合第158 條之3 之規定，
    而有證據能力。若檢察官或法官非以證人身分傳喚而以告發
    人、告訴人、被害人或共犯、共同被告身分傳喚到庭為訊問
    時（例如刑事訴訟法第71條、第219 條之6 第2 項、第236
    條之1 第1 項、第248 條之1 、第271 條第2 項、第271 條
    之1 第1 項），其身分既非證人，即與「依法應具結」之要
    件不合，縱未命其具結，純屬檢察官或法官調查證據職權之
    適法行使，當無違法可言。而前揭不論係本案或他案在檢察
    官面前作成未經具結之陳述筆錄，係屬被告以外之人於偵查
    中向檢察官所為之陳述，本質上屬於傳聞證據，基於保障被
    告在憲法上之基本訴訟權，除該被告以外之人死亡、身心障
    礙致記憶喪失或無法陳述、滯留國外或所在不明而無法傳喚
    或傳喚不到、或到庭後拒絕陳述等情形外，如已經傳喚到庭
    具結而為陳述，並經被告之反對詰問，或被告已放棄其反對
    詰問權，前揭非以證人身分而在檢察官面前未經具結之陳述
    筆錄，除顯有不可信之情況者外，得為證據（最高法院97年
    度台上字第483 號、99年度台上字第2296號判決意旨可資參
    照）。是Ｃ女在偵查中之陳述，係檢察官以告訴人身分傳喚
    （偵字卷第82頁），固屬被告以外之人審判外陳述，然其身
    分既非證人，即與「依法應具結」之要件不合，縱未命其具
    結，純屬檢察官調查證據職權之適法行使，當無違法可言；
    且告訴人Ｃ女於本院審理時，業經依證人身分傳喚到庭具結
    陳述，並予被告及辯護人詰問機會，則本院即非不得就其於
    偵查中所為陳述，及於審判中以證人身分所為陳述，與其他
    案內證據資料合併斟酌而為取捨判斷。是告訴人Ｃ女於偵查
    中之供述雖未具結，仍有證據能力。被告及其選任辯護人認
    告訴人Ｃ女於偵查中之供述無證據能力（本院卷一第39頁）
    ，尚屬無據。
  (四)再按，除顯有不可信之情況外，從事業務之人於業務上或通
    常業務過程所須製作之紀錄文書、證明文書，亦得為證據，
    刑事訴訟法第159 條之4 定有明文；又醫師法第12條第1 項
    規定：「醫師執行業務時，應製作病歷，並簽名或蓋章及加
    註執行年、月、日。」第2 項規定：「前項病歷，除應於首
    頁載明病人姓名、出生年、月、日、性別及住址等基本資料
    外，其內容至少應載明下列事項：一、就診日期。二、主訴
    。三、檢查項目及結果。四、診斷或病名。五、治療、處置
    或用藥等情形。六、其他應記載事項。」因此，醫師執行醫
    療業務時，不論患者是因病尋求診療，或因特殊目的而就醫
    ，醫師於診療過程中，應依醫師法之規定，製作病歷，此一
    病歷之製作，均屬醫師於醫療業務過程中所須製作之紀錄文
    書，而且每一醫療行為均屬可分，因其接續之看診行為而構
    成醫療業務行為，其中縱有因訴訟目的，例如被毆傷而尋求
    醫師之治療，對醫師而言，仍屬其醫療業務行為之一部分，
    仍應依法製作病歷，則該病歷仍屬業務上所製作之紀錄文書
    ，與通常之醫療行為所製作之病歷無殊，自屬刑事訴訟法第
    159 條之4 第2 款所稱從事業務之人於業務上所須製作之紀
    錄文書，而診斷證明書係依病歷所轉錄之證明文書，自仍屬
    本條項之證明文書（參照最高法院97年台上字第666 號判決
    意旨）。從而，卷附被害人Ａ男之臺北市立聯合醫院松德院
    區之病歷、診斷證明書、高雄市立民生醫院急診病歷、兒童
    健康手冊第25頁，依上開說明，自屬傳聞證據之例外，均有
    證據能力，被告及其辯護人主張上開證據無證據能力（見本
    院卷一第39、40頁），顯非可採。
  (五)另按法院或檢察官得囑託醫院、學校或其他相當之機關、團
    體為鑑定，或審查他人之鑑定；其須以言詞報告或說明時，
    得命實施鑑定或審查之人為之，刑事訴訟法第208 條第1 項
    定有明文。卷附高雄市立小港醫院96年8 月13日高醫港醫字
    第0960001181號函所附之司法鑑定報告書（本院卷一第298
    至305 頁）、長庚醫療財團法人高雄長庚紀念醫院98年7 月
    12日長庚院高字第760837號函檢附之鑑定被告精神科PPG 檢
    查報告單（本院卷四第169 、170 頁）、法務部法醫研究所
    98年9 月11日法醫理字第0980004081號函檢附法醫文書審查
    鑑定書（本院卷四第183 至186 頁）、99年9 月3 日法醫理
    字第0990003796號函（本院卷五第124 頁）、臺北醫學大學
    附設醫院99年5 月3 日校附醫歷字第0994700056號函（本院
    卷五第95頁）、臺北市立聯合醫院99年7 月14日北市醫松字
    第09930223100 號函（本院卷五第121 頁）、國立臺灣大學
    醫學院附設醫院（下稱臺大醫院）99年10月5 日校附醫精字
    第0994700176號函檢附之精神鑑定報告書（本院卷五第154
    至218 頁），均係本院囑託鑑定機關對被害人Ａ男或被告所
    為之書面鑑定報告，屬同法第159 條第1 項之法律另有規定
    之傳聞例外，均應認具有證據能力。
  (六)末按，本判決以下所引用其餘被告以外之人於審判外作成之
    供述證據，公訴人、被告及其辯護人或於本院審判程序明示
    同意作為證據，或明知有刑事訴訟法第159 條第1 項不得為
    證據之情形，而於本院準備程序、審判程序對其等證據能力
    均不予爭執，亦未於言詞辯論終結前聲明異議，本院審酌上
    開證據資料製作時之情況，尚無違法不當及證明力明顯過低
    之瑕疵，亦認為以之作為證據應屬適當；而其餘所依憑判斷
    之非供述證據，均與本案事實具有關聯性，亦無事證足認有
    違背法定程序或經偽造、變造所取得之情事，且各該證據均
    經本院於審判期日依法進行證據之調查、辯論，被告於訴訟
    上之防禦權，已受保障，故該等證據資料均有證據能力。
四、按犯罪事實應依證據認定之，無證據不得認定犯罪事實；不
    能證明被告犯罪或其行為不罰者，應諭知無罪之判決，刑事
    訴訟法第154 條第2 項、第301 條第1 項分別定有明文。次
    按認定不利於被告之事實，須依積極證據，苟積極證據不足
    為不利於被告事實之認定時，即應為有利於被告之認定，更
    不必有何有利之證據；又事實之認定，應憑證據，如未能發
    現相當證據，或證據不足以證明，自不能以推測或擬制之方
    法，以為裁判之基礎；另認定犯罪事實所憑之證據，雖不以
    直接證據為限，間接證據亦包括在內，然而無論直接或間接
    證據，其為訴訟上之證明，須於通常一般之人均不致有所懷
    疑，而得確信其為真實之程度者，始得據為有罪之認定（最
    高法院30年上字第816 號、40年台上字第86號、76年台上字
    第4986號判例意旨可資參照）。再按，告訴人之告訴，係以
    使被告受刑事訴追為目的，是其陳述是否與事實相符，仍應
    調查其他證據以資審認。另被害人之指述如無瑕疵，且就其
    他方面調查又與事實相符，固足採為科刑之基礎，倘其陳述
    尚有瑕疵，則在未究明前，遽採為論罪科刑之根據，即難認
    為適法（最高法院52年台上字第1300號判例、61年台上字第
    3099號判例參照）。復按證人係指在他人之訴訟案件中，陳
    述自己所見所聞具體事實之人，為證據之一種。被害人之陳
    述，有單純到庭陳述意見者（刑事訴訟法第248 條之1 、第
    271 條第2 項），有就與待證事實有重要關係之親身知覺、
    體驗事實為陳述者。又被害人之為證人，與通常一般第三人
    之為證人不同。被害人就被害經過所為之陳述，其目的在於
    使被告受刑事訴追處罰，與被告處於絕對相反之立場，其陳
    述或不免渲染、誇大。是被害人縱立於證人地位具結而為指
    證、陳述，其供述證據之證明力仍較與被告無利害關係之一
    般證人之陳述為薄弱。從而，被害人就被害經過之陳述，除
    須無瑕疵可指，且須就其他方面調查又與事實相符，亦即仍
    應調查其他補強證據以擔保其指證、陳述確有相當之真實性
    ，而為通常一般人均不致有所懷疑者，始得採為論罪科刑之
    依據，非謂被害人已踐行人證之調查程序，即得棄置其他補
    強證據不論，逕以其指證、陳述作為有罪判決之唯一證據。
    （最高法院95年度台上字第6017號判決意旨參照）。末按，
    刑事訴訟法第161 條第1 項亦規定，檢察官就被告犯罪事實
    ，應負舉證責任，並指出證明之方法，是檢察官對於起訴之
    犯罪事實，應負提出證據及說服之實質舉證責任，倘其所提
    出之證據，不足為被告有罪之積極證明，或其指出證明之方
    法，無從說服法院以形成被告有罪之心證，基於無罪推定之
    原則，自應為被告無罪判決之諭知（最高法院92年台上字第
    128 號判例意旨參照）。
五、公訴意旨無非係以：(1)被害人Ａ男之證述：自93年9 月某日
    起至94年8 月30日止，趁告訴人Ｃ女每週2 天外出工作之際
    ，連續在家中之客廳沙發上，違反被害人Ａ男之意願，逼令
    被害人Ａ男口交其生殖器，或以手指、生殖器插入被害人Ａ
    男之肛門性交多次、(2)告訴人Ｃ女之證述：曾聽聞被害人Ａ
    男陳述遭被告性侵害之過程，及目睹被害人Ａ男有便血、輕
    微肛裂之情形，且因與被告係夫妻關係，知悉被告生殖器短
    小，故其以生殖器性侵被害人Ａ男肛門，僅有輕微肛裂之現
    象、(3)高雄市立民生醫院於94年6 月2 日就診病歷記載被害
    人Ａ男有便血之現象及被害人Ａ男之健康手冊第24、25頁於
    94年6 月14日記載有輕微肛裂之現象，係被告性侵被害人Ａ
    男所造成、(4)臺北市立聯合醫院（松德院區）病歷摘要證明
    被害人Ａ男疑似性侵害兒童受害人、(5)被害人Ａ男與告訴人
    Ｃ女提及性侵害對話之錄音光碟為主要論據。訊據被告固肯
    認被害人Ａ男係伊與告訴人Ｃ女所生之子，且案發當時被害
    人Ａ男僅有2 、3 歲，惟堅詞否認對被害人Ａ男有何刑法第
    222 條第1 項第2 款之加重強制性交罪，辯稱：告訴人Ｃ女
    於94年8 月31日將被害人Ａ男帶離高雄住處返回臺北後即未
    返家，告訴人Ｃ女要求跟我離婚並向法院提起離婚訴訟，當
    時我跟告訴人Ｃ女在打離婚官司、爭取被害人Ａ男之監護權
    ，後來告訴人Ｃ女向法院聲請酌定被害人監護權暫時狀態，
    法院將監護權暫歸告訴人Ｃ女行使，但我有探視權，告訴人
    Ｃ女多次阻止我探視被害人Ａ男，我向法院聲請強制執行，
    但告訴人Ｃ女仍拒絕履行，告訴人Ｃ女誘導被害人Ａ男說謊
    ，說我性侵被害人Ａ男，並向民事庭法院主張上情，意圖剝
    奪我的探視權及日後之監護權歸屬，被害人Ａ男便血、肛裂
    等情應是自身疾病所造成，我沒有性侵被害人Ａ男，我的生
    殖器並非如告訴人Ｃ女所稱之短小，如果我有性侵害被害人
    Ａ男，被害人Ａ男的肛門不可能只有輕微肛裂而已等語。經
    查：告訴人曾與被告因離婚案件繫屬本院（95年度婚字第12
    2 號），而告訴人Ｃ女向本院聲請監護權酌定一案，於95年
    7 月31日經本院民事庭以95年度家全字第7 號假處分裁定：
    監護權暫時歸告訴人Ｃ女，被告則有探視權，被告多次以書
    信向告訴人Ｃ女表達擬探視被害人Ａ男，然自同年8 月26日
    起，因告訴人Ｃ女多次拒絕被告探視被害人Ａ男，被告就上
    開假處分裁定向法院聲請強制執行，經臺灣臺北地方法院於
    95年10月3 日以95年度執全字第3945號執行命令，令告訴人
    Ｃ女應履行本院民事庭上開裁定，不得妨礙被告探視權之行
    使，惟告訴人Ｃ女仍多次向法院表示因被告曾對被害人Ａ男
    性侵為由，拒絕被告探視被害人Ａ男，並向本院聲請停止執
    行，惟經本院以95年度家聲字第227 號裁定駁回，而告訴人
    Ｃ女違反前開執行命令、拒絕被告探視被害人Ａ男一情，亦
    經臺灣臺北地方法院於96年3 月8 日以95年度執全字第3945
    號裁定處告訴人Ｃ女怠金30,000元等情，有戶籍謄本（他字
    卷第8 頁）、被告提出之信函、鐵路局車票（本院卷一第11
    0 至125 頁）、本院95年度家全字第7 號民事裁定（本院卷
    一第134 頁）、執行（調查）筆錄（本院卷一第126 、128
    頁）、本院95年度家再字第3 號民事裁定（他字卷第85頁）
    、臺灣臺北地方法院執行命令（本院卷一第136 頁）、臺灣
    臺北地方法院民事裁定（本院卷一第137 頁）在卷可稽，並
    經調閱本院95年度家聲字第227 、554 號卷核閱屬實，上情
    洵堪認定；而被害人Ａ男係於95年9 月11日向告訴人Ｃ女陳
    述遭被告性侵一事；復於同年10月5 日向臺北聯合醫院松德
    院區醫師郭豐榮主訴遭被告性侵一事，亦經告訴人供陳明確
    （本院卷四第193 頁）及卷附臺北聯合醫院松德院區病歷（
    本院卷一第234 頁）可佐，被害人Ａ男陳述遭被告性侵害之
    時間和被告、告訴人間因離婚訴訟衍生之探視權、監護權糾
    紛相互重疊，是被告辯稱本案提起告訴時間上的巧合，似非
    無據。且查：
  (一)被害人Ａ男陳述自93年9 月某日起至98年8 月30日止，被告
    趁告訴人Ｃ女每週2 天外出工作之際，連續在家中之客廳沙
    發上，違反其意願，逼被害人Ａ男口交其生殖器，或以手指
    、生殖器插入被害人Ａ男肛門性交多次之過程，固據被害人
    Ａ男於95年10月30日在警詢中證述：我到警察局是因為爸爸
    （即被告）欺侮我，被告直接用玩具車子打我的頭跟臉，我
    坐在沙發上，被告叫我吃他的雞雞（指尿尿的地方），還有
    用他的雞雞放在我的肚子上面，還有流白色的尿尿，被告脫
    褲子，把他的雞雞放在我的雞雞上連起來，又叫我吃他的雞
    雞，被告的雞雞會變大變小，有流白色的尿尿，被告幫我穿
    褲子叫我去看電視，被告打我頭1 次，叫我吃雞雞很多次，
    被告也有用他的1 支手指頭，還有雞雞放在我的屁股裡，被
    告有把他的雞雞放在我的肚子，肚子上有血，被告叫我躺在
    沙發上，叫我用兩隻手抓住兩隻腳放在頭上，用枕頭把臉遮
    住，被告還叫我趴，叫我罰站，用一隻手抓住一隻腳一直跳
    著等詞（偵卷第28至30頁）；復於95年11月6 日於警詢中證
    述：被告欺侮我的時候是我念幼幼班，是在晚上欺侮我，在
    高雄的家裡客廳沙發上，當時媽媽去上班，被告叫我趴在沙
    發上，屁股翹起來，被告把雞雞塞在我的屁股裡，被告說不
    能告訴媽媽，不然媽媽永遠不會愛我，我的屁股很痛、流血
    ，我大叫還有哭，但是被告把窗戶都關起來，還開冷氣，所
    以別人都聽不到，沒多久被告把雞雞拔出來，我用手指去摸
    屁股，然後把我的血擦在我的衣服上，還有1 次被告把我的
    衣服拉高，把他的雞雞放在我的肚子裡，然後我的肚子就流
    血了，後來被告把白色尿尿在我的屁股和我的雞雞上，然後
    被告叫我把白色尿尿尿出來，被告叫我用1 隻手抓住一隻腳
    一直跳，從我的後面把他的雞雞放進我的屁股裡，被告笑說
    屁股也會流血，我很難過，希望媽媽快點回來等詞（偵卷第
    34至38頁）；另Ａ男95年12月15日在偵查中亦證述：被告把
    雞雞塞到我的嘴巴，還會把雞雞塞進我的屁股裡面，我會痛
    ，也會流血等詞（偵卷第46、47頁）。然臺北市立聯合醫院
    松德院區兒童青少年精神科主治醫師郭豐榮就被害人Ａ男證
    詞可信性之建議如下：4 歲兒童對自身感受知覺及認知能力
    可理解的經驗已有相當的記憶與陳述能力，雖然針對細節如
    時間、地點可能因其認知發展限制而弄錯或不一致，但如果
    可以排除人為的誘導與污染，以及因對兒童陳述過度推斷而
    做出錯誤結論，一般來說兒童本身自發、非被成人特意引導
    的陳述是可以採信的，但因為4 歲兒童本身認知及情緒發展
    上的限制，尤其是涉及令兒童本身感到恐怖、害怕的經驗時
    ，兒童可能會選擇逃避而無法清楚回答。特別是在法院、面
    對陌生的法官等對兒童而言陌生、害怕的情境；或兒童處於
    驚恐、害怕時，如需要面對、指認對方時，這種情況更有可
    能。…在實務上應避免多人在不同時後重複訊問個案關於創
    傷及性侵害事件細節，一方面粗魯、強制的逼問創傷經驗對
    兒童而言是再度傷害，另一方面，也會污染兒童證詞，減低
    其可信度。…建議可委請熟悉兒童創傷及性虐待實務的專業
    人員，如兒童精神科醫師、資深社工師等人詢問蒐集兒童證
    詞，評估其可信度並做成書面記錄，以免重複詢問等詞明確
    ，此有該院95年11月7 日之被害人Ａ男病歷摘要在卷可查（
    本院卷二第49頁）。
  (二)本院審酌被害人Ａ男於案發時，約年僅2 歲2 月至3 歲1 月
    左右，於警詢及偵查中作證時，僅4 歲多，其觀察、認知、
    記憶、表達之能力，以及其證述之憑信性，均與成年人不同
    ，且孩童之記憶本較成年人為差，發生錯誤記憶的情形亦較
    多，且富於幻想，易受引導式問題之影響，將現實與想像相
    混淆，以自己虛構之內容填補記憶中殘缺部分，將主觀臆想
    情節，充當自己親身經歷之事加以回憶，此現象並非意味兒
    童說謊，而是心理發展不成熟之表徵。再公訴人、告訴人迭
    於準備程序聲請就被害人Ａ男於警詢、偵查中證述之內容，
    其當時的記憶能力跟陳述能力，是否跟幼兒的發展相符，是
    否已超出其所屬年紀應有的記憶跟陳述能力而有被成人誘導
    等情，聲請送醫院兒童精神科鑑定（本院卷一第36頁、卷二
    第91頁），被告及其選任辯護人均同意由臺大醫院就被害人
    Ａ男上開證述之憑信性為專業鑑定（本院卷三第160 頁），
    本院認為防止被害人Ａ男出庭再次遭到2 次傷害，且參照臺
    北市立聯合醫院醫師郭豐榮前揭建議，乃彙整卷內相關資料
    ：被害人Ａ男之兒童健康手冊、高雄市立民生醫院病歷、臺
    北醫學大學附設醫院病歷、臺北市立聯合醫院松德院區病歷
    、歷次準備程序筆錄、警詢錄影帶、被害人Ａ男與告訴人Ｃ
    女對話之錄音光碟等，囑託臺大醫院精神醫學部針對被害人
    Ａ男精神狀態及上開證詞之憑信性進行鑑定，經臺大醫院耗
    費多年始完成上開精神鑑定報告，茲就鑑定人臺大醫院之分
    析及心理衡鑑摘要如下：
  (1)被害人Ａ男之認知與表達能力及動作發展，在幼稚園階段屬
    正常範圍，無特別超前或落後之徵象。
  (2)依一般兒童發展常模：1 歲9 個月至2 歲，認得常見物；2
    歲至2 歲3 個月，可有「上下前後」的方位概念、2 歲至2
    歲7 個月，會回答：「誰在做什麼」、2 歲7 個月至3 歲，
    會回答「有關位置、所有權及數量的問話」；3 歲至6 歲6
    個月，可有「大、小、上、下、前、後、裡、外的概念」，
    能回答「這是誰的」、「為什麼」等問題、3 歲6 個月至4
    歲，能回答「有多少」、「多久」的問題，有昨天、今天的
    概念；2 歲9 個月至5 歲，會辨認3 種顏色；百分之25 至
    百分之90之兒童，3 歲至6 歲可單獨單腳站立10秒鐘，3 歲
    至5 歲可單腳跳2 、3 下以上，3 歲4 個月至5 歲可點數至
    10以上；4 歲時，只有百分之25的兒童會區分自己左右，而
    5 歲6 個月時則達百分之50。
  (3)被害人Ａ男在滿3 歲時，即與被告分開居住（即94年8 月31
    日告訴人Ｃ女偕同被害人Ａ男離開高雄住處前往臺北），鑑
    定人推估研判：Ａ男在與被告分開住之前，應對自己的左右
    仍無區辨能力；至於分辨顏色、時間及數量的概念，很可能
    不成熟；不太可能單腳站立超過5 秒鐘，且也很可能不會單
    腳跳。
  (4)被害人Ａ男於此次鑑定會談時之精神狀態結果檢查如下：意
    識清楚，外觀整潔，無明顯外傷；態度方面，尚可配合會談
    ；注意力在專注及維持方面均顯有困難，…在會談中並未觀
    察到被害人Ａ男出現屁股疼痛或者相關之行為；在語言能力
    方面，可理解鑑定人的陳述及問句，在表達方面口齒尚稱清
    晰，對問題之回答，多簡單直接；對被告相關行為之陳述部
    分，被害人Ａ男會主動報告相關之部分內容，但進一步詢問
    時，被害人Ａ男的回答較為緩慢，思考時間較長；思考方面
    ，無明顯障礙，無特別超乎尋常害怕的事物，目前無警覺度
    異常升高之傾向；對周遭環境的理解及認知能力與實際年齡
    相符；自述有時會夢到被告欺侮他的事情，夢醒時會有害怕
    的感覺。
  (5)被害人Ａ男於滿4 歲後陳述遭被告性侵害之時機點，距離與
    被告分開居住已超過1 年。對一般甫滿4 歲之幼兒而言，沒
    有常被重複提及之1 年多前發生過的事件，大部份會被遺忘
    ，也更不容易將事件之細節鋪陳。但是，有重大鮮明或特別
    有意義的事件，仍有可能存留記憶，然而記憶深刻之程度有
    很大個別差異。
  (6)綜合鑑定過程中被害人Ａ男養育者所提供之被害人Ａ男成長
    資訊、司法卷證資料、鑑定之心理衡鑑報告以及會談評估結
    果，鑑定人研判：缺乏被害人Ａ男具有特殊超強記憶及陳述
    能力之證據。
  (7)另在95年10月30日及11月6 日之警詢過程中，充斥著明顯誘
    導、給予壓力多重問句法、過度重複訊問、多人涉入訊問、
    不恰當鼓勵或質問等，會影響兒童證詞之可信度之訊問作為
    。而且被害人Ａ男也明顯表現出受影響之回應或行為。（臺
    大醫院99年10月15日校附醫精字第0994700176號函檢附之附
    件三、四警詢錄影帶譯文），故鑑定人認為，此兩次警詢所
    獲得之有關被害人Ａ男遭被告性侵害之證詞，其可信度是非
    常存疑的。再者，訊問中的某些作為，甚或可能強化或造成
    偏頗的記憶。故於此之後的相關證詞或記憶陳述，均有可能
    受影響，而致其可信度令人存疑。
  (8)鑑定人推估研判，被害人Ａ男在與被告分開居住之前，應對
    自己的左、右仍無區辨能力，很可能不能單腳站立超過5 秒
    鐘、不會單腳跳，分辨顏色、時間及數量的概念也很可能不
    成熟。故相對於證詞中有涉及有關這些能力之陳述內容，其
    可信度就值得存疑，此有臺大醫院99年10月15日校附醫精字
    第0994700176號函檢附之精神鑑定報告書在卷可查（上均見
    本院卷五第208 至217 頁）。
    是根據臺大醫院精神醫學部上開鑑定報告可知，被害人Ａ男
    遭受性侵害時僅有2 至3 歲，尚無法區別左、右，不會單腳
    站立、單腳跳、分辨顏色，是被害人Ａ男於2 年後警詢及偵
    查中卻可陳述非伊當時所能理解之單腳跳、白色尿尿等之言
    詞，佐以被害人Ａ男於警詢中之陳述，因有誘導、給予壓力
    、多重問句、重複詢問等方式，致使被害人Ａ男以臆測方式
    迎合詢問者期待之情形，並因此造成強化或造成被害人Ａ男
    偏頗之記憶，業據臺大醫院鑑定如上，被害人Ａ男於警詢及
    偵查之證述之憑信性，已殊有疑義，而難憑採，是尚難僅憑
    被害人Ａ男於警詢、偵查中之單一證述，遽認被告確有侵害
    被害人Ａ男之犯行至明。
  (三)又證人Ｃ女即被害人之母親（告訴人）於本院審理中雖證稱
    曾聽聞被害人Ａ男告知被告性侵之情事（本院卷四第193 至
    194 頁、本院卷五第70至72頁），然該證詞並非證人Ｃ女親
    身知覺、經驗之事項，而是聽聞被害人Ａ男之陳述（本院卷
    第194 頁），本質上仍屬被害人Ａ男之指訴，僅足以認定被
    害人Ａ男確實曾向證人Ｃ女指訴被告有性侵害之行為。惟被
    害人Ａ男之指訴因有前開遭誘導、不可信之瑕疵，而無從遽
    信，已如前述，是證人Ｃ女即告訴人該部分之證言自無足為
    作為被害人Ａ男不利被告指述之補強證據。另告訴人檢附之
    錄音光碟及譯文( 偵卷第60至68頁、本院卷三第178 至18 0
    頁) ，均係告訴人Ｃ女詢問Ａ男遭性侵害之經過，屬被害人
    Ａ男於審判外之陳述，不能作為認定被告有性侵被害人Ａ男
    犯行之證據，已如前述，上開錄音光碟既已排除，自不得以
    上開錄音光碟作為被告不利事實認定之依據，附此敘明。
  (四)再被害人Ａ男於93年9 月23日、94年6 月2 日、同年6 月14
    日有便血、輕微肛裂現象是否係被告性侵所造成，雖據告訴
    人Ｃ女於本院審理中證述：健康手冊要家長記錄孩子的健康
    問題，以便於詢問醫師，我還有我媽媽經常在被害人的尿布
    上面發現鮮血，鮮血是從糞便表面來的，所以我於93年9 月
    23日記錄在被害人Ａ男之健康手冊上面等詞（本院卷五第70
    頁）。惟糞便表面混有鮮血之原因不一，有可能是腹瀉、便
    秘等身體上疾病所致，業據證人陳炯甫即高雄市立民生醫院
    小兒科醫生於本院審理中證述明確（本院卷六第61頁），且
    被害人Ａ男係在93年9 月23日因急性上呼吸道感染而前往中
    心小兒科就診，直至94年1 月3 日復因急性上呼吸道感染始
    再前往中心小兒科看診，此有中心小兒科診所病歷表（本院
    卷三第104 至106 頁）及中央健康保險局保險對象門診就醫
    紀錄明細表在卷可查（本院卷三第171 頁），93年9 月23日
    至94年1 月3 日長達3 個多月間，被害人Ａ男均未再就上開
    症狀為相關檢查或就診情形，顯見被害人Ａ男大便出血之症
    狀，並非頻繁發生，告訴人Ｃ女所述經常發現被害人尿布上
    有血一節，顯與就醫紀錄不盡相符，已難盡信，且便血非當
    然係性侵所造成，已說明如上，故亦難以告訴人Ｃ女上開證
    述遽認被告有性侵被害人Ａ男之犯行至明。
  (五)另被害人Ａ男之高雄市立民生醫院於94年6 月2 日就診病歷
    記載被害人Ａ男有便血之現象及其健康手冊第24、25頁於94
    年6 月14日記載有便血、輕微肛裂之現象，此部份事實，業
    據證人陳炯甫於本院審理中證述：被害人兒童健康手冊上「
    輕微肛裂？」是我寫的，94年6 月2 日被害人Ａ男來就診時
    主要是以上呼吸道感染，因為之前曾因肺炎住院過來追蹤，
    被害人Ａ男有陳述肛門疼痛，但當時被害人Ａ男僅2 歲多，
    表達不清楚，我們詢問家屬，家屬陳述尿布上面有分泌物及
    帶血的狀況，當時病歷是根據家屬之主訴記載，我當場沒有
    看到，94年6 月14日被害人Ａ男是做日本腦炎的注射，同時
    實施幼兒健康檢查，我發現被害人Ａ男尿布上有點痕跡，但
    是不明顯，我看到肛門確實有不尋常的肛裂情形，傷是屬於
    淺層的，而比較會造成肛裂的情形是腸胃炎、輪狀病毒或是
    瘜肉，亦有可能是外力造成，當時有看到血便或黏液，但是
    量不多，尿布上有點痕跡，但是不明顯，肛裂跟肛門管有
    關係等詞明確（本院卷六第58至62頁），是依據證人陳炯甫
    上開證述可知，被害人Ａ男當時曾表示肛門疼痛，惟被害人
    Ａ男當時並未表示係遭被告性侵所致，且肛裂之成因有諸多
    可能性，無法以肛裂必定屬於外物入侵所致，而排除其他可
    能原因，故亦難以上開健康手冊及高雄市立民生醫院就診病
    歷記載被害人Ａ男有「便血」、「輕微肛裂」遽認係被告性
    侵害被害人Ａ男所造成。
  (六)再被告生殖器並非如告訴人所述僅有短小一節，業經被告主
    動於96年6 月22日前往高雄醫學大學附設中和紀念醫院泌尿
    科檢驗：被告陰莖未勃起狀態下，其長度約10公分，寬徑約
    3 公分，有該院診斷證明書在卷可證（本院卷三第15頁），
    是告訴人Ｃ女指述被告生殖器短小，故被告性侵被害人Ａ男
    肛門僅造成輕微裂傷一詞，已難採憑。又本院檢附被害人Ａ
    男之高雄市立民生醫院病歷資料、兒童健康手冊上記載「有
    時大便表面會附著混有透明黏液的鮮血，並沾染在尿布上」
    、「輕微肛裂」等資料，囑託法務部法醫研究所就被害人Ａ
    男就醫時時之年齡、身高、體重，其肛裂現象是否為被害人
    Ａ男遭受到男性生殖器插入肛門所造成等事項進行鑑定，法
    醫研究所函覆表示詳閱上開資料後，為釐清案情疑慮，宜請
    被告進行生殖器壓力器測試及性衝動後生殖器擴大尺寸並提
    供相對應度之臨床觀察結果等資料，以為後續鑑定之依據等
    詞，有卷附該所97年3 月21日法醫理字第0970000484號函可
    查（本院卷三第29頁）。本院經被告同意後，由被告前往高
    雄長庚紀念醫院進行生殖器壓力器測試及性衝動後生殖器擴
    大尺寸等檢驗，而被告未勃起前生殖器周徑為91.5mm，判讀
    結果：依據被告自我排序之性興趣，主要仍以成年女性及成
    年男女性交為主要的性反應對象及方式，然而，由於本次檢
    查結果並無法完全排除被告另有對兒童或性暴力等刺激類別
    之偏差性興趣與性反應，而應小心判讀與解釋等情，有該院
    98年7 月22日（98）長庚院高字第760837號函檢附精神科PP
    G 檢查報告在卷可參（本院卷四第169 、170 頁）。是依據
    上開高雄長庚醫院精神科檢查報告可知，被告主要性反應對
    象仍為成年女性，是被告辯稱不可能對年僅2 、3 歲之被害
    人Ａ男性侵，即非無據。
  (七)法務部法醫研究所綜合上開被害人Ａ男之高雄市立民生醫院
    病歷資料、兒童健康手冊及高雄長庚紀念醫院精神科PPG 檢
    查報告、被告前往高雄市立小港醫院接受司法精神鑑定之鑑
    定報告（詳後述）等資料，就被害人Ａ男就醫時（即96年6
    月14日）時之年齡、身高、體重，其肛裂現象是否為被害人
    Ａ男遭受到男性生殖器插入肛門所造成等事項進行鑑定，其
    鑑定研判結果摘要如下：
  (1)依高雄小港醫院之司法鑑定報告書似支持疑被告並無充分資
    料支持對其子有連續性侵達1 年之久之證據或因素，且精神
    人格似合乎社會認知及規範。
  (2)又肛門之裂口以2 、3 歲之小孩，若以生殖器進入，只要衝
    動時進入肛門口，應會造成肛門嚴重撕裂傷，雖有告訴人Ｃ
    女證述被告之生殖器較小，但若確有對2 、3 歲小孩實施性
    行為，較支持應有明顯、嚴重之撕裂傷之可能性，且一般在
    脫水或食物營養不均狀況下，亦有可能因大便乾硬造成肛門
    口輕微破損。
  (3)依郭豐榮醫師所為之病歷摘要有其專業性及精神疾病之診斷
    用語，但病例中並未明白記載有性侵之行為及過程，且僅只
    對恐龍造型較恐怖玩具、大型玩偶則顯害怕及疑似「性侵害
    兒童受害人」之診斷。另有關創傷後壓力疾患，雖可疑為侵
    害之受害人或其他因素包括遭打頭部或管教過當之因素，但
    診斷醫師仍謹慎表達建議先讓兒童生活穩定生活等事項。有
    該所98年9 月11日法醫理字第0980004081號函檢附法醫文書
    審查鑑定書（本院卷四第183 至186 頁）、99年9 月3 日法
    醫理字第0990003796號函（本院卷五第124 頁）在卷可參。
  (4)查，被告生殖器未勃起狀態下，其長度約10公分，寬徑約3
    公分，業經說明如前，復佐以法務部法醫研究所認為以被告
    之生殖器進入肛門口，應會造成肛門嚴重撕裂傷，足認被害
    人Ａ男前揭「輕微肛裂」一情，應非被告性侵所造成至明。
  (八)矧本院民事庭在審理被告與告訴人Ｃ女之離婚案件，前曾函
    詢財團法人長庚紀念醫院高雄分院有關肛門的裂傷與性侵害
    之關聯結果，認「根據文獻上的報導，性侵犯會有多種生殖
    器及肛門的傷害，諸如較深的撕裂傷(deep laceration) ，
    淤青(bru ises)，疤痕(scan)或擦傷(abrasions) 等等。但
    是只佔極少數，至於肛交造成的撕裂傷與便秘造成的肛裂，
    應說是程度上的差別，前者因暴力而引起，後者則是自然形
    成，但是實際上性侵犯有時候也不見得會看到生殖器或肛門
    的傷害，於是就必須靠留在上面的精液或毛髮的鑑定，或培
    養造成性病的細菌來加以佐證。這些鑑定工作都必須靠非常
    專業的團隊才能加以判斷，光靠肛門的裂傷應該無法判斷是
    否有性侵（或肛交），亦有告訴人提出該院97年4 月14日（
    97）長庚院高字第733504號函在卷可考（本院卷六第24頁）
    ，是從上開說明可知，肛門裂傷與性侵並無絕對之關聯，故
    公訴意旨及告訴人Ｃ女認為被害人Ａ男肛門有輕微裂傷即係
    被告性侵害被害人Ａ男所造成云云，稍嫌速斷。
  (九)法務部法醫研究所於98年9 月11日法醫理字第0980004081號
    函檢附法醫文書審查鑑定書認為以生殖器進入，只要衝動時
    進入肛門口，應會造成肛門嚴重撕裂傷之鑑定書後，被害人
    Ａ男於98年12月7 日在臺北市立聯合醫院松德院區進行心理
    治療時，即向郭豐榮醫師主訴「被告給他塗抹藥膏之事」，
    此參以病歷表上記載「一進來就主動說做惡夢之事，擔心被
    告把Ａ男抓走或被告給他塗抹藥膏之事」即明（本院卷五第
    143 頁），而告訴人Ｃ女旋即以被害人Ａ男上開陳述主張被
    害人Ａ男係遭被告塗抹藥膏後性侵，導致肛門無嚴重撕裂傷
    一情，亦有告訴人提出之刑事補充理由及調查證據聲請狀在
    卷可稽（本院卷五第130 頁）。被害人Ａ男於案發後5 年突
    然毫無徵兆主動向醫生陳述被告塗抹藥膏一事，其陳述動機
    已有可疑，又上開陳述係在法醫研究所上開回函之後，其時
    機顯然過於巧合，足認被害人Ａ男確有受他人誘導或為迎合
    他人之想法而為陳述之情形，益徵被害人Ａ男於警詢、偵查
    中之證述並非可採至明。 
  (十)至證人郭豐榮即臺北市立聯合醫院松德院區兒童青少年精神
    科醫師及證人林美薰即現代婦女基金會心理諮商師於本院審
    理中雖均證述曾聽聞被害人Ａ男敘述遭被告性侵之情事，而
    被害人Ａ男經其診斷後認有創傷後壓力症候群云云，惟被害
    人Ａ男之證述非毫無瑕疵，已如前述，且證人郭豐榮於本院
    審理中證述：父母離婚、父母毆打對於小孩都是創傷，診斷
    證明書是依據被害人Ａ男主訴，創傷後壓力症候群的原因有
    (1)家庭暴力，被害人Ａ男說被被告打；(2)被害人Ａ男目睹被
    告打告訴人；(3)性侵也會造成這樣的症狀等詞（本院卷六第
    69頁）。另證人林美薰於本院亦證述：我們的角色不是法院
    ，也不是警察要辦案，這個治療關係是因為信任，我們優先
    重視被害人Ａ男現在的症狀反應及未來如何復原的議題等語
    明確（本院卷六第73頁），是從上開證人郭豐榮、林美薰證
    述可知，其等基於醫師及心理諮商師之專業身分，在接觸被
    害人Ａ男之案件時，係以治癒被害人創傷症候群為優先考量
    ，在被害人Ａ男主訴遭受性侵害後，將被害人Ａ男受創之心
    理導入正軌，其等僅依據被害人Ａ男主訴內容，並未判斷被
    害人Ａ男所述之真偽，且創傷壓力症候群之原因甚多，業經
    證人郭豐榮前揭證述明確，而被告與告訴人Ｃ女長期分居、
    並有離婚官司繫屬、被害人Ａ男亦曾遭被告毆打，有高雄市
    立民生醫院受理家庭暴力事件驗傷診斷書、財團法人新光吳
    火獅紀念醫院受理家庭暴力事件驗傷診斷書在卷可稽（本院
    卷二第23頁、本院卷四第124 頁）、被害人Ａ男曾目睹告訴
    人Ｃ女遭被告毆打等情（本院卷一第230 頁），上開情事亦
    均足構成創傷後壓力症候群，並經被害人Ａ男或告訴人Ｃ女
    向證人郭豐榮、林美薰陳述，是證人郭豐榮、林美薰前開證
    述與其等製作之病例摘要、個案諮商紀錄總結報告（見卷外
    放公文封），顯不以被害人受性侵害之事實為限，尚有上開
    非關性侵害之原因在內，上開原因既可能係被害人Ａ男罹患
    創傷後壓力症候群之因素之ㄧ。從而，尚難認被害人Ａ男罹
    有創傷後壓力症候群現象，遽認係因被告性侵所致，自難援
    引為不利被告之認定，並進而引為被害人Ａ男指訴被告有對
    其強制性交犯行之補強證據。
  (十一)另告訴人雖提出被害人Ａ男於100 年1 月21日前往臺大醫院
    作「侵入式肛門內診」，發現被害人Ａ男肛門內有陳舊性傷
    痕，並提出上開臺大醫院受理疑似性侵害事件驗傷診斷書為
    據（本院卷六第78至80頁），惟上開陳舊性傷痕究係何時造
    成，是否確係被告性侵所造成，已難考究，並據證人陳炯甫
    於本院審理中證述明確（本院卷第59、60頁）。且告訴人Ｃ
    女於95年10月12日將被害人Ａ男前往臺北醫學大學附設醫院
    急診，告訴人Ｃ女當時即主訴在被害人Ａ男2 、3 歲時肛門
    出血至松德醫院治療，在這1 、2 天被害人Ａ男被性侵故來
    該醫院檢驗舊傷，然經王國淵醫師、葉明倫醫師診斷結果：
    目前身體無明顯異狀，無法採證，並經醫師向告訴人Ｃ女說
    明一情，有上開急診護理紀錄單在卷可佐（本院卷三第146
    、147 頁），是被害人Ａ男於95年10月12日前往臺北醫學大
    學附設醫院驗傷時，既未發現任何異狀而有無法採證之情事
    ，其在100 年1 月21日始發現之陳舊性傷痕，是否確係被告
    性侵所造成，即非無疑。參以被害人Ａ男於96年3 月3 日前
    往臺北醫學大學附設醫院就診時，其診斷為肛裂及肛門管
    之症狀，有卷附該院病歷紀錄可稽（本院卷三第150 頁），
    而證人陳炯甫於本院審理中亦證稱：肛裂跟肛門管有關係
    ，管是比較深層、肛裂是比較表層，且肛門管也會造成
    肛門陳舊性傷痕等詞明確（本院卷六第62、63頁），顯見被
    害人Ａ男事後另因身體上之疾病造成肛裂、肛門管之現象
    ，是上開陳舊性傷痕是否係96年3 月3 日因肛裂、肛門管
    所造成，亦非無可能，前開臺大醫院受理疑似性侵害事件驗
    傷診斷書與本案並無直接關聯性，故尚無從以台大醫院受理
    疑似性侵害事件驗傷診斷書率爾認定被告有性侵被害人Ａ男
    之事實至明。
  (十二)告訴人提出之93年10月13日高雄市立民生醫院受理家庭暴力
    事件驗傷診斷書、95年2 月7 日財團法人新光吳火獅紀念醫
    院受理家庭暴力事件驗傷診斷書，其上分別記載：前額挫傷
    、右鼻部鈍挫傷並有皮下瘀青及鼻黏膜出血等症狀，固有上
    開醫院之受理家庭暴力事件驗傷診斷書在卷可稽（本院卷二
    第23頁、本院卷四第124 頁），惟上開診斷書核與被告是否
    有公訴意旨認定之犯罪事實無涉。
  (十三)高雄市立小港醫院就被告有無接受治療的必要性，所進行之
    心理衡鑑結論謂：被告智力中上，從測驗中未發現明顯的性
    方面障礙的資料，為一個心理健康的人，顯示無猜疑、慮病
    、離群、躁病、自卑，或焦慮不安等症狀傾向，但焦慮及攻
    擊性偏低，內外向傾向特質中庸。綜上觀察、晤談及心理測
    驗資料，未能發現充分資料支持被告對其子連續性侵害達1
    年之久的可靠因素，有卷附該院96年8 月13日高醫港醫字第
    0960001181號函檢附之精神鑑定（司法鑑定）報告書可證（
    本院卷一第298 至305 頁），亦足徵被告前揭所辯未性侵害
    被害人Ａ男一事，尚屬有據。
  (十四)末查，有關被害人Ａ男目前心理及身體是否適合出庭應訊一
    情，經本院函詢臺北市立聯合醫院，該院回函表示被害人Ａ
    男目前雖有符合其年紀的表達能力，在一般情況下可以清楚
    陳述自身經歷，但其表達能力可能會受焦慮害怕等情緒的影
    響。特別是在陳述此類會產生相當大的焦慮的議題時，因此
    建議能在較非正式、友善輕鬆的場合應訊，並且允許個案信
    任並熟悉的人士陪同出席，以減低個案在面對相關議題時產
    生的焦慮感，有該院99年7 月14日北市醫松字第0993022310
    0 號函在卷可佐（本院卷五第121 頁），本院審酌若傳喚被
    害人Ａ男出庭，可能造成被害人Ａ男心理上之焦慮，致造成
    其逐漸好轉之身心狀態再度惡化；況被害人Ａ男之記憶因訊
    問中的某些作為，已強化或造成被害人Ａ男偏頗的記憶，業
    經臺大醫院鑑定如上，且除被害人Ａ男之指述外，復無其他
    證據足以支持被害人Ａ男前揭證述屬實；再被告及其辯護人
    均不爭執被害人Ａ男於警詢及偵查中證述之證據能力，是本
    院認無傳喚被害人Ａ男出庭應訊之必要；至告訴人聲請傳喚
    臺大醫院醫師林子忻醫師出庭作證，以證明醫師林子忻發現
    被害人Ａ男肛門內具有陳舊性傷痕，上開傷痕應係被告性侵
    造成云云，惟上開驗傷診斷書與本案無明顯關聯性，業經認
    定如前，醫師林子忻即無傳喚之必要，併此敘明。
六、綜上，公訴意旨執為認定被告上開犯行之主要證據，即被害
    人Ａ男之陳述，尚有前述誘導詢問及不可信之瑕疵可指，且
    公訴人另提出其他證據資料，均不足以補強被害人Ａ男陳述
    之真實性。質言之，公訴人所舉對被告不利之證據，尚未達
    到通常一般之人均得確信真實之程度，而猶有合理懷疑存在
    。此外，本院復查無其他積極證據足認被告確有強制性交之
    事實，揆諸首揭說明，既不能證明被告犯罪，依法自應為被
    告無罪之諭知，以昭審慎。
據上論結，應依刑事訴訟法第301 條第1 項前段，判決如主文。
本案經檢察官黃世勳到庭執行職務。
中    華    民    國   100    年    6    月    16    日
                  刑事第十一庭  審判長法  官  李代昌
                                      法  官  鄭  瑋
                                      法  官  林正忠
以上正本證明與原本無異。
如不服本判決應於收受判決後10日內向本院提出上訴書狀，並應
敘述具體理由。其未敘述上訴理由者，應於上訴期間屆滿後20日
內向本院補提理由書(均須按他造當事人之人數附繕本)「切勿逕
送上級法院」。
中    華    民    國  100     年    6     月    16    日
                                      書記官  劉甄庭